【裁判字號】    95,台上,5515
【裁判日期】    951005
【裁判案由】    違反毒品危害防制條例
【裁判全文】
最高法院刑事判決            九十五年度台上字第五五一五號
上  訴  人  甲○○
                    樓（
上列上訴人因違反毒品危害防制條例案件，不服台灣高等法院中
華民國九十五年七月二十日第二審判決（九十五年度上更(一)字第
二九八號，起訴案號：台灣桃園地方法院檢察署九十三年度偵字
第四五０三號、第四五０四號），提起上訴，本院判決如下：
    主  文
原判決撤銷，發回台灣高等法院。
    理  由
本件原判決撤銷第一審科刑之判決，改判仍論處上訴人甲○○販
賣第一級毒品罪刑（處有期徒刑十二年）；固非無見。
惟查：一、原判決事實認定上訴人甲○○意圖營利基於販賣第一
級毒品海洛因及第二級毒品甲基安非他命、ＭＤＭＡ之犯意，於
民國九十三年三月十八日前不詳時間同時販入海洛因四十四包（
驗餘淨重一六一．三一公克）、甲基安非他命十四包（含包裝重
四二七．五公克）、ＭＤＭＡ五八０顆等情，於理由則以上開毒
品查獲地點係卜派遊藝場負責人蔡強生承租供作員工宿舍，上訴
人係蔡強生所僱員工，居住該處，而上訴人就毒品先辯稱係孫國
璽所置放，嗣改稱蔡強生所有，前後不一，所持辯解不足採取，
為其主要論據。然原判決就上訴人所為之辯解，先於理由欄六、
說明：「上述毒品合計之價格在一百五十四萬六千元至二百三十
萬七千元（指新台幣，下同）之間，證人孫國璽與甲○○間並不
熟識且無何仇隙，衡情，其斷無花費如此龐大之成本誣陷被告甲
○○之理；更無干冒為被告甲○○或其他在場之蔡強生及證人劉
泰同發現之危險，在其等所可目睹之情況下，將毒品四處藏放。
是被告甲○○辯稱：毒品或係孫國璽與警員串通故為誣陷伊云云
，無非卸責之詞，難以採信」（原判決正本第八頁至第九頁），
即以查獲之三種毒品以小盤價格在一百五十四萬六千元至二百三
十萬七千元之間，金額甚鉅，因認不可能係孫國璽故意謀害栽贓
。但上開毒品價格之認定倘屬非虛，則上訴人於原審審理中辯稱
其甫自戒治所戒治回來，在蔡強生店裡上班二個月而已，蔡強生
才有錢買毒品，是蔡強生要其幫忙將毒品推給孫國璽等語，原判
決於理由欄七、說明：「被告所辯非但與其於原審（第一審）所
辯稱上開毒品是孫國璽帶來伊上址住處的，孫國璽可能是與警方
交換條件故為栽贓等語已大相逕庭，且與證人孫國璽於偵查、原
審及本院前審審理中堅決否認有任何與警方交換條件栽贓被告之
行為，亦不相符。被告上開辯解亦係圖卸之詞，亦不足採」（原
判決正本第九頁至第十頁）；對於上訴人上開其並無資力販入上
開價額甚高之毒品之辯解，原判決於理由內並未說明何以不足採
納之理由，自有判決理由不備之違法。二、原判決係以上開毒品
查獲地點係卜派遊藝場負責人蔡強生承租供作員工宿舍，上訴人
係蔡強生所僱員工，僅其一人居住該處，因認毒品係上訴人所販
入為其主要論據，原判決復於理由欄九、說明：「上開毒品之包
裝方式，尤與供己施用而持有毒品之情形不同，被告甲○○以之
出售圖利之意圖彰彰甚明。參以現場查獲之電子磅秤、分裝湯匙
、削尖吸管及四種規格不同之空夾鍊袋，均係用以分裝毒品之物
。如該毒品持有者持有該等毒品係專供自己施用，甚至無償轉讓
他人施用者，自無以上述分裝工具為精準分裝之必要。綜此，被
告甲○○基於出售他人營利之意圖，而販入前述毒品甚明」（原
判決正本第十一頁）；即原判決係以現場尚查獲之電子磅秤、分
裝湯匙、削尖吸管及四種規格不同之空夾鍊袋等分裝毒品用具，
而認上訴人係意圖營利而販入；原判決認定上開三種毒品及電子
磅秤等用以分裝毒品之物品既均係在上訴人之居處查獲，原判決
一方面據以認定毒品係上訴人所有，但於理由欄十三、竟載謂：
「本件扣案如附表二所示之電子磅秤、削尖吸管、分裝湯匙、空
夾鍊袋等物，係供被告甲○○分裝毒品之用，為其用以犯販賣毒
品所用之物，惟被告否認該等物品係其所有，且無積極之證據足
以證明確係被告所有，自不得諭知沒收」（原判決正本第十四頁
），即就上開在上訴人住處查獲用以分裝毒品之電子磅秤等物品
，僅因上訴人否認，即認非其所有，其前後採證不一，難謂適法
。三、毒品危害防制條例第十八條第一項前段規定查獲之毒品，
不問屬於犯人與否，均沒收銷燬之，倘未能證明業已滅失，即應
依上揭規定，諭知沒收銷燬。原判決於理由欄十三、說明：「扣
案之第二級毒品甲基安非他命十四包，嗣因台灣桃園地方法院檢
察署贓物庫發生竊盜案件，已遭竊不存在等情，有該署九十四年
四月一日桃檢惟總字第０九四八三０００一四號函可憑，是以上
述第二級毒品甲基安非他命及其包裝袋部分，顯已滅失而不存在
，此部分自無從依毒品危害防制條例第十八條第一項前段規定，
諭知沒收銷燬」（原判決正本第十四頁）；但依卷內資料，台灣
桃園地方法院檢察署上開函係載：「本署九十三年度發生替代役
男進人贓物庫行竊事件，經清查庫內失竊物品，即含本件保管字
號物品，故來函所詢之甲基安非他命，已不在本庫內」（第一審
卷第三十九頁），似僅謂本件扣案之甲基安非他命不在贓物庫內
，如何認確已滅失不存在，原判決未詳為說明其理由，尚嫌理由
不備。綜上，應認原判決仍有撤銷發回之原因。
據上論結，應依刑事訴訟法第三百九十七條、第四百零一條，判
決如主文。
中    華    民    國  九十五  年    十    月    五    日
                      最高法院刑事第十二庭
                          審判長法官  林  永  茂
                                法官  洪  文  章
                                法官  蘇  振  堂
                                法官  蕭  仰  歸
                                法官  何  菁  莪
      本件正本證明與原本無異
                                      書  記  官
中    華    民    國  九十五  年    十    月   十四   日
                                                    Ｒ


司法院資訊處製作；財團法人民間司法改革基金會備份。
